臺灣高雄地方法院民事判決　　　　　　　99年度訴字第1235號
原　　　告　廖秀琦
訴訟代理人　顏明諞
被　　　告　彭重景
上列當事人間損害賠償事件，本院民國99年12月30日言詞辯論終
結，判決如下：
    主      文
被告應給付原告新臺幣伍拾肆萬捌仟陸佰肆拾柒及自民國九十八
年十二月十八日起至清償日止，按週年利率百分之五計算之利息
。
原告其餘之訴駁回。
訴訟費用由被告負擔百分之四十六，餘由原告負擔。
本判決第一項於原告以新臺幣壹拾捌萬參仟元供擔保後，得假執
行；但被告如以新臺幣伍拾肆萬捌仟陸佰肆拾柒元為原告預供擔
保後，得免為假執行。
原告其餘假執行之聲請駁回。
    事實及理由
壹、程序部分：
    按訴狀送達後，原告不得將原訴變更或追加他訴，但請求之
    基礎事實同一、或擴張或減縮應受判決事項之聲明、被告於
    訴之變更或追加無異議，而為本案之言詞辯論者，因視為同
    意變更或追加，均不在此限，此觀民事訴訟法第255 條第1
    項第2 款、第3 款、第2 項之規定自明。查原告起訴時，原
    聲明：被告應給付原告新臺幣（下同）653,656 元，及起訴
    狀繕本送達被告之翌日起至清償日止，按年息5 ％計算之利
    息。嗣於本院訴訟審理中，具狀追加精神慰撫金50萬元，並
    聲明：被告應給付原告1,185,656 元，及自起訴狀繕本送達
    翌日起至清償日止按年息5 ％計算之利息（見本院98年度審
    附民字第280 號卷第23、24頁，下稱附民卷）。核原告所為
    ，乃導因於同一車禍事故之基礎事實，而屬應受判決事項聲
    明之擴張，又被告對此均未表示異議，揆諸前開規定，應予
    准許，合先敘明。
貳、實體部分：
一、本件原告起訴主張：被告於民國98年3 月25日下午1 時30分
    許，騎乘車牌號碼XNH-789 號重型機車（下稱系爭重機車）
    ，行經高雄市○○區○○路與東寧路口之行人穿越道時，無
    不能注意情事而未能注意車前狀況，撞擊沿行人穿越道由北
    往南方向行走之原告（下稱系爭事故），致原告倒地並受有
    頭部外傷併左側硬腦膜下出血、左側蜘蛛網膜下出血、胸部
    挫傷併右側第2 肋骨至第8 肋骨骨折及血胸等傷害（下稱系
    爭傷害）。而被告涉犯過失傷害部分，業經本院以98年度交
    自字第1 號刑事判決判處有期徒刑4 月在案。原告因系爭事
    故支出醫療費用71,656元、看護費用114,000 元及並受有精
    神上之損害100 萬元，共計1,185,656 元之損害。為此，爰
    依侵權行為法律關係提起本訴。並聲明求為判決：(一)被告應
    給付原告1,185, 656元；(二)原告願供擔保，請准宣告假執行
    。
二、被告則以：系爭事故之發生係因原告闖紅燈穿越馬路又臨時
    往回走，致綠燈直行之被告閃避不及始撞擊原告，是原告就
    系爭事故之發生及損失亦屬與有過失，應由兩造各負一半之
    責任，且原告之請求精神慰撫金亦無理由等語，資為抗辯。
    並聲明求為判決：(一)原告之訴駁回；(二)如受不利判決，願供
    擔保請准宣告免為假執行。
三、爭執及不爭執事項：
（一）不爭執事項：
    (一)被告於98年3 月25日下午1 時30分許，騎乘XNH-789 號重
      型機車，行經高雄市○○區○○路與東寧路口之行人穿越
      道時，不慎以機車車頭撞擊原告，致原告倒地並受有系爭
      傷害。
    (二)被告涉犯過失傷害罪部分，業經本院以98年度交自字第1
      號刑事判決判處有期徒刑4 月，如易科罰金，以1,000 元
      折算1 日確定。
    (三)原告因系爭事故支出醫療費用71,656元。
    (四)原告業已領取強制汽車責任保險金93,009元。
    (五)被告曾於原告住院期間給付22,000元予原告之家屬，原告
      同意上開給付自醫療費用支出部分扣除12,000元，看護費
      用部分支出扣除1 萬元。
    (六)如原告確有受看護之必要，被告同意以1 日2,000 元計算
      。
（二）爭執事項：
    (一)兩造就系爭事故之發生是否均有過失？如是，過失比例為
      何？
    (二)如被告應負賠償責任，原告得請求之各項金額以若干為適
      當？
四、本院之判斷：
（一）就兩造就系爭事故之發生是否均有過失？如是，過失比例
      為何之部分：
    (一)按汽車行駛時，駕駛人應注意車前狀況及兩車併行之間隔
      ，並隨時採取必要之安全措施；汽車行近未設行車管制號
      誌之行人穿越道前，應減速慢行。汽車行經行人穿越道，
      遇有行人穿越時，無論有無交通指揮人員指揮或號誌指示
      ，均應暫停讓行人先行通過。道路交通安全規則第94 條
      第3 項、第103 條第2項分別定有明文。
    (二)經查，系爭事故，係由被告於98年3 月25日下午1 時30分
      許，騎乘系爭重機車，行經高雄市○○區○○路與東寧路
      口之行人穿越道時，撞擊沿行人穿越道由北往南方向行走
      之原告，致原告倒地並受有系爭傷害等情，除經被告不予
      爭執外，復有高雄市政府警察局楠梓分局車禍調查筆錄、
      高雄市○○○○○道路交通事故照片黏貼紀錄表、道路交
      通事故現場圖、道路交通事故調查報告表附卷可參（見高
      雄市政府警察局楠梓分局刑案偵查卷第1 至2 頁、第5 至
      12頁，下稱警卷）；被告雖辯稱：其為綠燈直行，係原告
      闖紅燈且臨時往回走，致其煞車不及云云，然被告就原告
      當時確有闖紅燈並臨時往回走此部分有利之事實，並未舉
      證以實其說，尚難為其有利之認定；況碰撞之地點既位於
      前開路口之人行道上，此有前述道路交通事故現場圖在卷
      可證，復為被告所不爭執（見本院卷第33、34頁），顯見
      當時原告正行經該處之行人穿越道，則揆諸前開道路交通
      安全規則第103 條之規定，被告駕駛系爭重機車行經該處
      ，自應暫停禮讓行人即原告先行，又系爭事故發生時，天
      氣晴、日間自然光線、視距良好，事故現場路面乾燥無缺
      陷，且被告持有相當之駕駛執照等情，此有高雄市政府楠
      梓分局道路交通事故照片黏貼紀錄表、道路交通事故調查
      報告表附卷可憑（見警卷第2 頁、第5 至9 頁）。衡情被
      告應無不能注意之情事，然被告仍疏未注意其車前狀況亦
      未禮讓行人而撞傷原告，致原告受有系爭傷害，自堪認被
      告確有過失，且該行為與原告受有系爭傷害間具有相當因
      果關係。
    (二)再佐以本院曾就系爭事故委請高雄市政府交通局車輛行車
      事故鑑定委員會進行肇事分析，而據其鑑定意見為：「1.
      彭重景行經行人穿越道，未讓行人先行，為肇事原因。2.
      廖秀琦無肇事原因。」且再經其覆議鑑定亦維持上開原鑑
      定意見，此有高雄市政府交通局車輛行車事故鑑定委員會
      第0000000 號鑑定意見書、高雄市政府交通局車輛行車事
      故鑑定委員會鑑定覆議意見書在卷可稽（見本院98年度審
      交自字第3 號刑事卷宗第40、41頁、第57、58頁）。是難
      認本件原告就系爭事故之發生，有何過失，則被告抗辯原
      告亦有過失，尚非可採。
    (三)另參以被告因上揭原告主張之事實，因犯過失傷害罪，經
      本院刑事庭審理後，以本院98年交自字第1 號刑事判決判
      處被告有期徒刑4 月，如易科罰金，以1,000 元折算1 日
      確定，益徵被告就系爭事故之發生，確有過失，自應就系
      爭事故負全部過失責任。
（二）就原告得請求之各項金額以若干為適當之部分：
    (一)按因故意或過失，不法侵害他人之權利者，負損害賠償責
      任；不法侵害他人之身體或健康者，對於被害人因此喪失
      或減少勞動能力，或增加生活上之需要時，應負損害賠償
      責任；不法侵害他人之身體、健康、名譽、自由、信用、
      隱私、貞操，或不法侵害其他人格法益而情節重大者，被
      害人雖非財產上之損害，亦得請求賠償相當之金額。民法
      第184 條第1 項前段、第193 條第1 項、第195 條第1 項
      前段分別定有明文。本件被告於上開時、地駕車，既有未
      注意車前狀況之過失，因而致原告受有系爭傷害，過失不
      法侵害原告之身體、健康，揆諸前揭法律規定，自應就原
      告因此所受關於身體、健康之損害內負賠償之責。茲就原
      告因系爭車禍所受損害分述如下：
    1.醫療費用：
      原告主張因系爭事故支出醫療費用71,656元，業據其提出
      醫療費用收據及醫療用品購買收據（見本院98年度審附民
      字第280號第4至16頁，下稱附民卷）等為證，又為被告所
      不爭執，尚堪予認定而有理由。
    2.看護費用：
      查原告因本件事故自98年3 月25日於健仁醫院急診入加護
      病房治療，於同年3 月30日轉一般病房，並於98年4月4日
      出院後再急診入財團法人義大醫院（下稱義大醫院），因
      呼吸衰竭於同年4 月7 日轉入加護病房，於4 月22日轉出
      加護病房，住院期間及出院後一個月皆需專人照護，於4
      月29日出院，此有健仁醫院及義大醫院診斷證明書在卷可
      稽（見本院98年度審交自字第3號卷第51頁、附民卷第22
      頁）。上開住院期間，因於加護病房之治療期間，本有加
      護病房護理人員照護之，而無須另請看護，自無從再為請
      求此期間看護費用之支出，至於一般病房住院期間，因原
      告所受系爭傷害非輕，又因系爭傷害致於上開住院期間曾
      進行右胸管置入術及右肋肺膜鬆解術等胸腔手術，而有受
      專人看護之必要，此亦有上開診斷證明書在卷可考，應可
      認定。從而，於健仁醫院一般病房之住院天數為5 日（即
      98年3 月30日至同年4月3日），於義大醫院一般病房住院
      天數為11日（即同年4月4日至4月6日、同年4月22日至4月
      29日），共計16日之一般病房住院期間，另依上開義大醫
      院診斷證明書，原告出院後一個月亦需專人照護（見附民
      卷第22頁），是除前開住院期間外，原告於出院後一個月
      ，均有受看護之必要，本院審酌兩造均同意以每月2,000
      元計算看護費用之支出，而此數額客觀上尚屬適當，則原
      告得請求之看護費用應為92,000元【計算式：2,000 ×（
      16+30 ）＝92,000】，逾此部分之請求，應予駁回。
    3.慰撫金部分：
      按慰撫金之賠償其核給之標準固與財產上損害之計算不同
      ，然非不可斟酌雙方身分資力與加害程度，及其他各種情
      形核定相當之數額，最高法院51年台上字第223 號判例可
      資參照。經查，原告因系爭事故受有上開諸多傷勢並多次
      進出加護病房及進行手術，必須忍受治療期間肉體上之疼
      痛及不便，是原告主張其精神上受有極大之痛苦，情節應
      屬重大，堪值採信。是以原告為國小畢業，現無業，平常
      亦無其他所得；被告為高中畢業，現無業，僅打零工每月
      平均收入不到5,000 元，於98年度年所得為72,557元，名
      下財產總額為912,360 元，此均為兩造所不爭執，並經本
      院調取稅務電子閘門財產所得調件明細表在卷可參（見本
      院卷第17至22頁），應可認定。本院審酌原告之教育程度
      、經濟狀況、受傷程度及被告教育程度、經濟能力及本件
      過失情節等上情，認原告請求精神慰撫金100 萬元，實屬
      過高，應以50萬元，較為允當，逾此部分之請求，不能准
      許。
    4.綜上，原告因系爭事故所受之損害，本應為663,656 元【
      計算式：71,656＋92,000＋500,000 ＝663,656 】。
    (二)次按，保險人依本法規定所為之保險給付，視為被保險人
      損害賠償金額之一部分，被保險人受賠償請求時，得扣除
      之，強制汽車責任保險法第32條定有明文。查本件原告因
      系爭交通事故領有強制汽車責任保險給付93,009元，此有
      財團法人保險事業發展中心99年12月1 日（99）保清（二
      ）總字第0311號函及華山產物保險股份有限公司汽車理賠
      計算書在卷可稽（見本院卷第63、64頁），堪可認定。又
      上開保險給付，醫療費用收據為57,009元、看護費用為36
      ,000元，兩造均同意自上開請求項目中予以扣除，是原告
      得請求醫療費用，即應減為14,647元【計算式：71,656－
      57,009＝14,647】、看護費用則應減為56,000元【計算式
      ：92,000－36,000＝56,000】。另因被告曾於原告住院期
      間給付22,000元予原告作為賠償，經原告同意自醫療費用
      中扣除12,000元，自看護費用中扣除1 萬元，是醫療費用
      之部分，即僅餘2,647 元（即14,647-12,000 ＝2,647 ）
      ，另看護費用則僅餘46,000元（計算式：56,000-10,000
      ＝46,000）從而，原告得請求之金額應僅為548,647 元【
      計算式：2,647 ＋46,000＋500,000 ＝548,647 】，逾此
      數額之請求，洵屬無據。
五、綜上所述，原告依侵權行為之法律關係，請求被告應給付54
    8,647 元，及自起訴狀繕本送達翌日（即98年12月18日）起
    至清償日止，按週年利率5%計算之利息，為有理由，應予准
    許，逾此範圍之請求，均無理由，應予駁回。
六、本件兩造既均陳明願供擔保，分別請准宣告假執行及免為假
    執行，經核就原告勝訴部分，均核無不合，爰分別酌定相當
    之金額皆准許之，併予敘明。至原告敗訴之部分，其假執行
    之聲請即失所附麗，自應一併予以駁回。
七、本案事證已臻明確，兩造其餘攻擊防禦方法、證據，經本院
    審酌後，核與判決結果不生影響，爰不逐一論述，附此敘明
    。
據上論結，本件原告之訴為一部有理由，一部無理由，依民事訴
訟法第79條、第390 條第2 項、第392 條第2 項，判決如主文。
中    華    民    國    100   年    1     月   13     日
                      民事第六庭法  官  李怡諄
以上正本係照原本作成。
如對本判決上訴，須於判決送達後20日內向本院提出上訴狀。如
委任律師提起上訴者，應一併繳納上訴審裁判費。
中    華    民    國    100   年    1     月   13     日
                                書記官  陳俊亦